【裁判字號】    96,交訴,261
【裁判日期】    970204
【裁判案由】    公共危險
【裁判全文】
臺灣高雄地方法院刑事判決             96年度交訴字第261號
公  訴  人  臺灣高雄地方法院檢察署檢察官
被      告  乙○○
上列被告因公共危險案件，經檢察官提起公訴（96年度偵字第31
224 號），本院判決如下：
    主  文
乙○○無罪。
    理  由
壹、公訴意旨略以：被告乙○○於民國96年10月2 日凌晨0 時35
    分許，駕駛車牌號碼9465-MF 號自用小客車（以下稱前開小
    客車），右前座搭載甲○○，行經高雄市新興區○○○路、
    中山一路交岔路口時，本應注意車前狀況，減速慢行，並遵
    守交通標線，因未遵守交通標線而未依照車道行駛，行駛至
    上揭路口時，閃避不及，撞擊中山一路上之臨時號誌座，致
    甲○○受有頭部及手腳瘀傷等傷害（所涉過失傷害部分未據
    告訴）。詎被告於肇事後竟未留在現場，並立即通知救護車
    以利及時救助傷患，無視於甲○○之安危，反逕自逃離車禍
    現場，經警據報到場發現上情。因認被告涉犯刑法第185 條
    之4 肇事逃逸罪嫌云云。
貳、按犯罪事實應依證據認定之，無證據不得推定其犯罪事實。
    又不能證明被告犯罪者，應諭知無罪之判決，刑事訴訟法第
    154 條第2 項、第301 條第1 項分別定有明文。所謂證據，
    係指足以認定被告確有犯罪行為之積極證據而言，該項證據
    自須適合於被告犯罪事實之認定，始得採為斷罪資料。苟積
    極證據不足為不利於被告事實之認定時，即應為有利於被告
    之認定，更不必有何有利之證據，最高法院29年上字第3105
    號、30年上字第816 號著有判例。
參、公訴人因認被告涉犯前開肇事逃逸罪嫌，無非係以甲○○既
    因被告駕駛前開小客車肇生交通事故而受傷，且被告於肇事
    後亦未能即時停留案發現場或為其他必要救助措施等為其論
    據。然訊之被告固坦承有前揭駕車肇事之事實，惟矢口否認
    有何肇事逃逸犯行。辯稱：伊當時並不知道甲○○有受傷，
    才會先回家更換行動電話電池，俾能聯絡前開小客車拖吊事
    宜；而伊事後回到案發地點時，甲○○已經不在現場，且伊
    多次撥打電話聯絡亦未獲回應，遂決定自行返家等語。
肆、經查：
  一、本件關於證據能力之意見：
      證人甲○○於案發後，旋於同日前往高雄市政府警察局新
      興分局中山路派出所製作筆錄，復於96年11月16日再經檢
      察官依法傳訊而具結證述。此外，卷附道路交通事故現場
      圖、高雄市立聯合醫院診斷證明書等證據，依法固屬各該
      員警、醫師根據渠等親自見聞之事實或本於專門知識經驗
      所為之審判外陳述，性質上屬於傳聞證據，且無刑事訴訟
      法第159 條之1 至之4 明定之例外情形，依法原不具證據
      能力。然參以此等陳述既經檢察官與被告均明知其有第15
      9 條第1 項不得為證據之情形，猶未於言詞辯論終結前聲
      明異議，本院復審酌該等陳述作成之外部情況並無不當，
      揆諸刑事訴訟法第159 條之5 規定意旨，本院自得逕以前
      開證據方法採為認定事實之依據。
  二、被告於上揭時日駕駛前開小客車搭載甲○○，2 人原欲偕
      同前往與友人聚餐，惟行經高雄市新興區○○○路、中山
      一路交岔路口之際，由於被告未能適時閃避以致不慎撞擊
      中山一路上所設置臨時號誌座，遂因駕駛座安全氣囊爆裂
      而受有輕微眼角撕裂傷，隨後被告乃將前開小客車停留於
      肇事地點而先行返家，甲○○則自行坐在車內休息，嗣因
      員警到場處理，旋將甲○○送往高雄市立聯合醫院為適當
      之救護處理，另將前開小客車吊離現場，然被告直至甲○
      ○為警送醫前均未能返回案發現場等情事，業經證人甲○
      ○到庭證述綦詳，並有道路交通事故現場圖1 件在卷可稽
      ，復據被告於本院審理中坦認上情不諱，足徵被告此部分
      自白核與事實相符，堪予採信。又證人甲○○確因前揭交
      通事故而受有右眉擦傷及頭部外傷等傷害一節，亦有卷附
      高雄市立聯合醫院診斷證明書1 份可證。至起訴書雖依據
      該證人前於警詢中所為證述，進而認定其要因上述交通事
      故而受有頭部及手腳瘀傷等傷害云云，然此部分記載既與
      前揭診斷證明書內容有悖，復依證人甲○○於審判程序中
      乃證述：其平日因為喝酒、血液循環不好而容易有瘀傷，
      並不清楚案發當日手、腳所受瘀傷是否為車禍所造成、有
      可能是在公司撞倒；且其平日亦因罹有五十肩舊疾而肩膀
      酸痛等語觀之，遂認有關被害人甲○○所受如起訴書所載
      手腳瘀傷及上開診斷證明書記載右肩挫傷等傷害，客觀上
      尚難遽認果係被告駕車不慎發生車禍所造成，遂僅堪認定
      甲○○於案發當日乃因被告駕車不慎發生車禍而受有右眉
      擦傷及頭部外傷等傷害之情為當。
  三、按刑法第185 條之4 肇事逃逸罪，固僅以行為人有駕駛動
      力交通工具肇事致人死傷而逃逸之事實即為已足，至行為
      人對肇事有否過失要非所問，惟觀諸該條文既將「致人死
      傷」列為客觀構成要件要素之一，依理自應以行為人於逃
      逸之初，主觀上對於該被害人確因交通事故而受傷或死亡
      之事實具有明確認識或至少須存有不確定故意者，方能屬
      之。苟未可證明被告自始具有此等不法認識，縱然被害人
      確有因其駕車肇事而受傷或死亡之事實，仍未可遽以該罪
      論之，方屬適法。準此，本件被害人甲○○雖因前揭車禍
      而受有右眉擦傷及頭部外傷等傷害，且被告於駕駛前開小
      客車發生交通事故後，亦未能繼續停留在案發現場或即時
      將甲○○送醫救治，然參諸證人甲○○既到庭證稱：車禍
      發生後，被告問其有沒有怎樣，其回答沒有，被告亦同時
      表示車子撞到東西、要叫吊車，並要其在車上等一下，其
      則說想要休息一下、就在車上繼續睡；又其當時頭部所受
      傷害範圍不大、僅為小小的一塊淡青色，如果化妝就看不
      清楚，而其當時亦有化淡妝等語，顯見被告於離開現場之
      際，對於甲○○是否確因車禍而受傷一節既全無所悉，揆
      諸前揭說明，自難認其有何肇事逃逸之故意可言。
  四、其次，本院審諸被告與甲○○2 人交誼既屬匪淺，且於案
      發當日更相約前往聚餐，衡情實無任意遺留甲○○在案發
      現場而不顧之理。況依證人甲○○乃證稱：案發後伊手機
      掉在車上不通，但伊事後有察看行動電話通訊記錄，才知
      道被告有打了一、二十通電話找伊，且事後朋友有打電話
      告知被告找不到伊、伊就打電話聯絡被告等語屬實，亦核
      與被告前揭所辯之詞大抵相符，足資推認被告於發生交通
      事故後雖有暫時離開案發現場之舉，惟事後確有主動透過
      各項管道多次聯絡甲○○欲表達關切之意，但因甲○○未
      能隨身攜帶行動電話以致無法完成聯繫，然此仍堪採信被
      告是時所為要與肇事後旋即逃逸、不顧被害人生死之情形
      究屬有別，自難謂係該當於刑法第185 條之4 肇事逃逸罪
      之構成要件。
伍、綜前所述，公訴人所述之犯罪事實及所憑證據尚難證明被告
    涉有刑法第185 條之4 肇事逃逸犯行。職是，被告所辯雖無
    從概予採信，然其間既有合理懷疑存在，無法達到確信其為
    真實之程度，當不得遽為不利於被告之認定。此外，復查無
    其他積極證據足供證明被告確有公訴人所指前開犯行，揆諸
    前揭判例意旨及說明，即應為被告無罪之諭知。
據上論斷，應依刑事訴訟法第301 條第1項，判決如主文。
中    華    民    國    97    年    2    月     4     日
                  交通法庭    審判長法官 蔡廣昇
                                    法官 王參和
                                    法官 陳明呈
以上正本證明與原本無異。
如不服本判決應於收受本判決後10日內向本院提出上訴書狀，並
應敘述具體理由，如未敘述上訴理由者，應於上訴期間屆滿後20
日內補提理由書狀於本院（均須按他造當事人之人數附繕本）「
切勿逕送上級法院」。
中    華    民    國    97    年    2     月    4     日
                                  書記官 林明忠


司法院資訊處製作；財團法人民間司法改革基金會備份。
